臺灣板橋地方法院民事判決　　　　　　　94年度簡上字第60號
上　訴　人　乙○○
被上訴人　　丙○○
訴訟代理人　甲○○
上列當事人間請求返還借款事件，上訴人對於中華民國94年1 月
31日臺灣板橋地方法院板橋簡易庭94年度板簡字第215 號第一審
判決提起上訴，經本院於94年5 月4 日言詞辯論終結，判決如下
：
    主  文
上訴駁回。
第二審訴訟費用由上訴人負擔。
    事實及理由
一、被上訴人起訴主張上訴人於民國88年10月22日向其借款新台
    幣（下同）200,000 元，約定於88年11月12日償還，上訴人
    並交付如附表所示支票以為支付。詎上訴人屆期竟不清償，
    爰本於消費借貸之法律關係求為命上訴人給付200,000 元，
    及自支付命令聲請狀繕本送達翌日起至清償日止，按年息百
    分之五計算之利息。原審為被上訴人勝訴之判決，並依職權
    宣告假執行，上訴人不服提起上訴，被上訴人並聲明：請求
    駁回上訴。
二、上訴人則以其固有向被上訴人借款200,000 元，並交付如附
    表所示票據與被上訴人，惟因無法確認被上訴人是否有向發
    票人求償，恐被上訴人雙重受償，須待與發票人九達營造工
    程股份有限公司（下稱九達營造公司）確認後，始願給付等
    語資為抗辯。原審為上訴人敗訴之判決，上訴人不服提起上
    訴，並聲明：(一)原判決廢棄。(二)被上訴人在第一審之訴駁回
    。
三、查被上訴人起訴主張上訴人於88年10月22日向其借款
    200,000 元，約定於88年11月12日償還，上訴人並交付如附
    表所示支票與被上訴人為執之事實，業據提出與所述相符之
    借款書及支票之影本各1 份、退票理由單之影本3 份附於原
    審卷第14至16頁為證，並為上訴人所自認，自堪信為真實。
四、按請求履行債務之訴，原告就其所主張債權發生原因之事實
    ，固有舉證之責任，若被告自認此項事實而主張該債權已因
    清償而消滅，則清償之事實，應由被告負舉證之責任，此觀
    民事訴訟法第277 條之規定自明。最高法院著有28年上字第
    1920號判例意旨可資參照。查被上訴人主張上訴人於88年10
    月22日向其借款200,000 元，約定於88年11月12日償還，上
    訴人並交付如附表所示支票與被上訴人為執之事實，為被上
    訴人所自認，有如前述，而上訴人所交付如附表所示之支票
    ，經被上訴人先後於88年11月15日、同年月19日、24日提示
    ，均以存款不足遭退票，亦有上開退票理由單之影本3 紙可
    稽，則被上訴人主張其未自發票人九達營造公司處受償等語
    ，即堪採信。上訴人既為被上訴人有自九達營造公司處受償
    可能之抗辯，但並未舉證以為證明，依上開判例意旨，即難
    認已盡舉證之責任，所為抗辯，不足採取。
五、綜上所述，本件被上訴人主張上訴人向其借款200,000 萬元
    迄未清償等語為可採，上訴人抗辯被上訴人有可能自九達營
    造公司處受償等語為無可取。從而，被上訴人本於消費借貸
    之法律關係，請求上訴人給付200,000 元及自93年11月13日
    （即支付命令聲請狀繕本送達翌日）起至清償日止，按年息
    百分之五計算之利息，為有理由，應予准許。原審判命上訴
    人如數給付，並依職權宣告假執行，於法並無違誤。上訴意
    旨指摘原判決不當，求予廢棄改判，為無理由，應予駁回其
    上訴。
六、本案事證已臻明確，兩造其餘主張陳述及所提之證據，無礙
    勝負之判斷，爰不一一論列，附此敘明。
七、據上論結，本件上訴為無理由，依民事訴訟法第436 條之1
    第3 項、第449 條第1 項、第78條，判決如主文。
中　　華　　民　　國　　94　　年　　5 　　月　　18　　日
                  民事第三庭    審判長法　官　陳映如
                                      法　官　邱靜琪
                                      法　官　陳麗玲
以上正本證明與原本無異
不得上訴
中　　華　　民　　國　　94　　年　　5 　　月　　18　　日
                            書記官　顧嘉文
┌─────────────────────────────────────┐
│支票附表：                                              94年度簡上字第60號│
├───┬─────┬─────┬──────┬─────┬─────┬──┤
│編  號│發  票  人│付 款 人  │發   票   日│ 票面金額 │ 支票號碼 │備考│
│      │          │          │            │（新台幣）│          │    │
├───┼─────┼─────┼──────┼─────┼─────┼──┤
│001   │九達營造工│玉山商業銀│88年11月12日│200,000元 │AD0000000 │    │
│      │程股份有限│行儲蓄部  │            │          │          │    │
│      │公司      │          │            │          │          │    │
└───┴─────┴─────┴──────┴─────┴─────┴──┘
